最高法院刑事判決　　　　　　　　　　　　　　　八十八年度台上字第四八四七號
　　上　訴　人　台灣高等法院檢察署檢察官
　　被　　　告　甲○○
　　選任辯護人　田
右上訴人因被告侵占案件，不服台灣高等法院中華民國八十六年七月十五日第二審更
審判決 (八十六年度上更(二)字第二四七號，起訴案號：台灣台北地方法院士林分院檢
察署八十三年度偵字第七七五號) ，提起上訴，本院判決如左：
    主  文
原判決撤銷，發回台灣高等法院。
    理  由
本件原判決以公訴意旨略以：被告甲○○前任職於年代國際股份有限公司（以下簡稱
年代公司），竟基於概括犯意，意圖為自己不法之所有，自民國八十一年六月間起（
至八十二年七月三十一日止），連續將收自客戶之貨款新台幣（下同）五十九萬七千
九百五十元（起訴書記載為七十二萬九千餘元）侵占入己，因認被告涉有刑法第三百
三十六條第二項之業務侵占罪嫌云云。但經審理結果，認為不能證明被告犯罪，爰撤
銷第一審科刑之判決，改判被告無罪，固非無見。
惟查：證據雖已調查而其內容尚未明瞭者，即與未經調查無異，如遽行判決，仍屬應
於審判期日調查之證據而未予調查。原判決以被告於八十二年七月三十一日離職時，
帳目雖不清楚，然已於起訴之後，陸續將貨款繳還年代公司；該公司之職員帥景春亦
證稱，曾於被告離職後陪他去收款，並有被告收取之支票影本可稽，因認被告所辯積
欠之金錢，係應收未收之帳款，未予侵占，尚堪採信云云。惟被告於第一審法院已承
認：五十九萬七千九百五十元「是我在離職前收回的」（見第一審卷第九十五頁）。
年代公司所提出之客戶證明書，亦均記載，費用「業已於八十二年七月三十一日以前
，交由年代國際股份有限公司職員甲○○收取」（見偵查卷第八頁以下）。證人林建
宏（宏立影視社負責人）、方正平（龍穎影視社負責人）亦均證稱，渠等所出具之證
明書，內容實在；方正平更證稱，錢已交給被告，被告也承認收到該款項（見第一審
卷第八十八頁正面、背面，偵查卷第四十頁）。嗣被告雖於起訴後，先償還二十六萬
一千一百七十元，其後再於審判中，將餘款還清（見第一審卷第九十七頁背面、原審
上訴卷第十八頁）。但年代公司已指稱，被告係先侵占貨款，嗣於起訴後，始設法返
還；證人林建宏、方正平亦一致供證，渠等所簽發，經被告提出於法院之支票影本，
係其他金錢往來，與本案貨款無關；被告也承認嗣後還給公司之「現金是我自己提出
來的」（見第一審卷第八十八頁正面、背面）。則帥景春所供，曾於被告離職後，陪
同其收款，究竟係收取本案之貨款，或與本案無關之其他款項？已有研求餘地。又縱
屬貨款，其金額若干？究係涉案貨款之全部或一部？亦攸關被告是否成立犯罪。原審
未予徹查明白，即逕認被告離職時短少之五十九萬七千九百五十元，均係應收未收之
帳款，自有應於審判期日調查之證據而未予調查之違法。檢察官上訴意旨執以指摘原
判決不當，非無理由，應認仍有撤銷發回更審之原因。本件雖屬刑事訴訟法第三百七
十六條第三款所列之案件，惟於（八十四年十月二十日公布）修正刑事訴訟法施行前
原得上訴於第三審法院，且已繫屬於法院，依刑事訴訟法施行法第五條第一項規定，
仍應依施行前之法定程序終結之，附此說明。
據上論結，應依刑事訴訟法第三百九十七條、第四百零一條，判決如主文。
中　　　華　　　民　　　國　　八十八　　年　　　九　　　月　　  二　　　日
                              最高法院刑事第十一庭
                                  審判長法官  陳  炳  煌
                                        法官  陳  正  庸
                                        法官  陳  世  雄
                                        法官  陳  東  誥
                                        法官  張  春  福
      右正本證明與原本無異
                                              書  記  官
中      華      民      國    八十八    年      九      月      七      日
